臺灣苗栗地方法院民事判決　　　　　　　 93年度訴字第430號
原　　　告　甲○○
被　　　告　乙○○
　　　　　　　　　　　號7樓之.
上列當事人間請求清償借款事件，本院於民國94年3 月1 日言詞
辯論終結，判決如下：
    主  文
被告應給付原告新台幣貳佰肆拾壹萬捌仟元，及自民國九十一年
二月七日起至清償日止，按年利率百分之二十計算之利息。
原告其餘之訴駁回。
訴訟費用由被告負擔。
本判決原告勝訴部分於原告以新台幣捌拾萬元為被告供擔保後，
得假執行。
    事  實
甲、原告方面：
一、聲明：除供擔保金額外，如主文所示。
二、陳述：訴外人丙○○於民國90年11月6 日，以其子即被告為
    連帶保證人，書立借用證書，向原告借款新台幣（下同）2,
    418, 000元，約定91年2 月6 日清償，利息以年利率33％計
    算。惟借款人丙○○屆期並未清償，被告為連帶保證人，自
    應就前開借款負連帶清償之責，為此依消費借貸及連帶保證
    之法律關係訴請被告給付如訴之聲明。
三、證據：提出借用證書一件。
乙、被告方面：
一、聲明：原告之訴及假執行之聲請均駁回。
二、陳述：
（一）系爭借用證書上之印章確為被告所有，惟非被告所蓋用。
      被告之父丙○○曾用被告之名義購買土地，故平時均保管
      被告之印章，目前該印章亦由丙○○持有中。本件被告早
      於88年間即離開被告之父所經營家族企業公司，且與被告
      之父相處不睦，故原告與被告之父借款之事，被告全然不
      知，被告之父使用被告之印章使被告擔任連帶保證人之事
      亦未經過被告同意。
（二）又查，90年11月6 日，原告未曾交付2,418,000 元予丙○
      ○，本件借款係源於原告曾於82年參選苗栗縣長選舉，獲
      取一些補助款後，於83年間左右，將補助款轉借予丙○○
      ，系爭借用證書上所載金額即係借款本金與利息合計之金
      額。而83年間原告借款予丙○○時，並非由被告擔任連帶
      保證人，故本件借款不應由被告負連帶保證人之責任。
三、證據：聲請訊問證人丙○○、丁○○。
    理    由
一、查原告主張被告之父丙○○於90年以前即向原告借款2,000,
    000 元，惟屆期均未清償，經雙方歷次展期結果，於90年11
    月6 日，書立借用證書，記載借款金額為2,418,000 元，係
    包括借款之本金及利息，並約定91年2 月6 日清償，利息以
    年利率33％計算。另該借用證書上連帶保證人欄上蓋有被告
    之印章，惟丙○○屆期並未清償之事實，業據其提出借用證
    書一紙為證，被告對於借用證書及連帶保證人欄上被告印章
    之真正均不爭執，自堪信原告之主張為真實。
二、被告另以系爭借用證書上之印章雖為被告所有，惟非被告所
    蓋用。被告之父丙○○曾用被告之名義購買土地，故平時均
    保管被告之印章。且被告早於88年間即離開家族企業公司，
    對於本件借款之事並不知悉等語置辯。經查：
（一）證人即本件借款人被告之父丙○○到庭證稱：「系爭借用
      證書上連帶保證人之印章是我蓋的，從大兒子盧南棟去世
      後，就以被告之名義為保證人借錢，因家族經營生意，我
      以兒子媳婦的名義買了50多甲土地，所以他們的印章平時
      都由我保管，自我父親開始，我們家族企業都是這樣，父
      親借錢，以兒子的名義為保證人，不管有無跟他們說，他
      們都知道，也沒有反對。本件是82年起，就已經向原告借
      款2, 000,000元，屆期延展，到90年間還沒還利息，所以
      本金及利息合計共2,418,000 元。且一開始是以盧南棟為
      連帶保證人，盧南棟死後，自87年開始，才以被告之名義
      為連帶保證人，公司的慣例即為如此，所以被告是知道的
      。被告當時是公司副理，我借錢及買土地之事，被告都應
      該知道，目前我積欠民間的借款大約70,000,000元，不止
      本件之2, 000,000借款等語綦詳，查證人為被告之父，當
      無設詞不利於己子之理，其證詞應堪採信。
（二）另證人即丙○○所營公司之秘書丁○○亦證稱：「我接手
      秘書工作後，金主都會拿借用證書來換單，計算利息，原
      告也有來換單、算利息，被告擔任連帶保證人之事我知道
      ，都是董事長丙○○拿章讓我蓋的，我們董事長開給別人
      的借據都是這樣，由被告擔任連帶保證人，公司的慣例就
      是這樣等語明確，證人並提出本件借款自84年起陸續換單
      之借用證書及丙○○另向訴外人借款之借用證書為證，審
      酌證人丁○○與本件訴訟並無利害關係，其證詞亦堪採信
      。
（三）是依證人丙○○所證述，被告之印章係因其父丙○○交易
      往來、借款及購買土地所需而向來由丙○○保管；且其家
      族企業之慣例，乃父親借款，以兒子名義為連帶保證人，
      被告之兄盧南棟死亡後，丙○○對外借款即以被告名義擔
      任連帶保證人，被告亦從未為反對之表示，據此堪認被告
      已概括授權丙○○使用其印章俾供丙○○從事借款及生意
      往來之需，是被告自應負授權人之責任。又觀之證人丁○
      ○所提出丙○○所書立予債權人之借用證書數十件，87年
      以前丙○○借款均以盧南棟為連帶保證人，87年以後均以
      被告為連帶保證人，足見丙○○借款之方式均係以其子即
      被告擔任連帶保證人為慣例，且被告亦自承於其父經營之
      家族企業公司擔任經理，是其對於丙○○以其擔任連帶保
      證人對外廣為借款一事殊無不知之理。又被告雖抗辯其於
      88年間即離開公司，對於本件借款並不知悉；然查，本件
      借款事實早發生於82年間，惟經歷次展期始書立系爭借用
      證書，而觀之證人丁○○所提出之87年起丙○○書立予原
      告之借用證書，即以被告擔任連帶保證人，當時被告尚未
      離開丙○○所營公司，故被告抗辯本件借款係其離開丙○
      ○所營公司後始發生，其不知悉等語即不足採。再者，被
      告離開丙○○所營公司後，亦未向其父丙○○要求取回其
      印章，綜上足徵，被告縱非親自蓋用其印章，亦係概括授
      權其父丙○○使用其印章，同意擔任本件連帶保證人，從
      而，被告之前開抗辯，即不足取。
三、按稱消費借貸者，謂當事人一方移轉金錢或其他代替物之所
    有權於他方，而約定他方以種類、品質、數量相同之物返還
    之契約。又稱保證者，謂當事人約定，一方於他方之債務人
    不履行債務時，由其代負履行責任之契約，民法第474 條第
    1 項及第739 條分別定有明文。另按保證債務之所謂連帶，
    係指保證人與主債務人負同一債務，對於債權人各負全部給
    付之責任者而言，此就民法第272 條第1 項規定連帶債務之
    文義參照觀之甚明，最高法院45年台上字第1426號判例可資
    參照。本件借款人丙○○屆期未為清償，被告為連帶保證人
    ，自應負連帶清償之責。次按給付有確定期限者，債務人自
    期限屆滿時起，負遲延責任。又按利息不得滾入原本再生利
    息。但當事人以書面約定，利息遲付逾一年後，經催告而不
    償還時，債權人得將遲付之利息滾入原本者，依其約定，民
    法第229 條第1 項、第207 條第1 項分別定有明文。民法第
    207 條第1 項所謂利息不得滾入原本再生利息，係限制債權
    人一方行為，將遲付之利息滾入原本，若經債權債務人雙方
    之同意，約定將遲付已逾一年之利息滾入原本，則其更改前
    之利息，已變為更改後之原本，自不受該條規定之限制（最
    高法院41年台上字第1105號判例可參）。查借款人丙○○自
    82年起即向原告借款2,000,000 元，惟均未依約定期限清償
    ，亦未付清利息，經催討後，雙方屢將借款展期，並迭次更
    換書面借用證書，迄至90年間始書立本件系爭借用證書乙節
    ，為證人丁○○、丙○○證述明確，是原告顯係於借款人利
    息遲付逾一年後經催告而未償還，雙方始更換借用證書，並
    約定將遲付之利息滾入原本為借款金額，準此以言，原告與
    丙○○之書面約定，自符合民法第207 條第1 項但書之規定
    ，原告得將利息滾入原本，請求利息。又本件借款清償期為
    91 年2月6 日，期限屆滿時，被告始負遲延責任，準此，原
    告僅得請求自91年2 月7 日起算之利息。綜上所述，原告本
    於消費借貸及連帶保證之法律關係請求被告給付2,418,000
    元，及自91年2 月7 日起至清償日止，按年利率20％計算之
    利息，核屬有據，應予准許，逾此範圍之請求則無理由，應
    予駁回。
四、據上論結，本件原告之訴為一部有理由、一部無理由，依民
    事訴訟法第79條，判決如主文。
中　　華　　民　　國　　94　　年　　3 　　月　　15　　日
                  民事庭法　官　曾明玉
以上正本係照原本作成
如對本判決上訴，須於判決送達後20日內向本院提出上訴狀
中　　華　　民　　國　　94　　年　　3 　　月　　15　　日
                        書記官　林美鳳
